臺灣臺中地方法院民事裁定
111年度訴字第2961號
原      告  黎祝君  
訴訟代理人  吳榮昌律師
被      告  蔡清水  
上列當事人間請求遷讓房屋事件，本院裁定如下：
    主  文
原告應於民國111年11月22日星期二（含當日）前，補繳裁判費
新臺幣1萬8634元，逾期即駁回其訴。
    理  由
一、按訴訟標的之價額，由法院核定。核定訴訟標的之價額，以
    起訴時之交易價額為準；無交易價額者，以原告就訴訟標的
    所有之利益為準；以一訴主張數項標的者，其價額合併計算
    之。但所主張之數項標的互相競合或應為選擇者，其訴訟標
    的價額，應依其中價額最高者定之；以一訴附帶請求其孳息
    、損害賠償、違約金或費用者，不併算其價額，民事訴訟法
    第77條之1第1項、第2項、第77條之2分別定有明文。又房屋
    及土地為各別之不動產，各得單獨為交易之標的，請求遷讓
    （出）房屋之訴，應以房屋起訴時之交易價額，核定其訴訟
    標的之價額；倘附帶請求相當於租金之不當得利，其附帶請
    求部分不併算其價額（最高法院109年度台抗字第343號裁定
    意旨參照）。至房屋課稅現值，僅係稅捐機關課徵房屋稅之
    基準，與房屋交易價值未必相當。法院僅以系爭建物之房屋
    課稅現值為據，核定訴訟標的價額，尚有未洽（最高法院10
    0年度台抗字第866號裁定參照）。
二、查原告起訴聲明第1項請求被告應將坐落臺中市○○區○○段000
    地號土地上門牌號碼臺中市○○區○○○路○段00號之房屋（下稱
    系爭房屋），騰空並返還予原告。是原告如獲勝訴判決可得
    之利益即為系爭房屋之價額，故該訴訟標的價額應以系爭房
    屋起訴時之交易價值計算之，原告雖以上開房屋之課稅現值
    計算本件訴訟標的價額，惟房屋課稅現值僅係稅捐機關課徵
    房屋稅之基準，常與市場客觀交易價額相差懸殊，自不得以
    房屋課值為系爭房屋之價額。然本件原告並未陳報系爭房屋
    於起訴時之交易市價，經本院依職權查詢之內政部不動產交
    易實價查詢資料，與系爭房屋相近路段、建物型態及屋齡之
    房屋（門牌號碼：五權西路三段135號及137號，屋齡28年，
    總樓層12層，主要用途：住商用）與坐落之基地，前於111
    年3月間出售時之實價登錄交易行情，出售單價分別為每坪
    新台幣（下同）20萬8000元、19萬6000元，平均交易價額約
    為每坪20萬2000元【計算式：（208000元＋196000元）÷2＝20
    2000元】，換算後約為每平方公尺6萬1105元（每平方公尺＝
    0.3025坪，每坪＝3.3058平方公尺，計算式：202000元÷3.30
    58≒61105元，元以下四捨五入）。審酌前開鄰近房屋及基地
    之交易日期，與本件原告起訴時點差距僅相隔數月，市況影
    響價格因素差異不大，則上開鄰近房地之實價登錄交易價格
    應可供作認定本件起訴時之系爭房屋客觀上可能交易價格之
    參考資料。而系爭房屋面積合計為125.89平方公尺（計算式
    ：總面積113.04平方公尺＋陽台面積6.03平方公尺＋平台面積
    4.57平方公尺＋花台面積2.25平方公尺＝125.89平方公尺），
    有原告所提建物登記第二類謄本1份附卷可查（本院卷第23
    頁），循此計算，系爭房屋含土地之交易價額應為769萬250
    8元（計算式：系爭房屋面積125.89平方公尺×61105元≒769
    萬2508元，元以下四捨五入）。復依財政部「110年度個人
    出售房屋未申報或已申報而未能提出證明文件之財產交易所
    得標準簡表」計算，系爭房屋之評定現值占27％，故系爭房
    屋估算交易價額為207萬6977元（計算式：0000000元×27％≒0
    000000元，元以下四捨五入）；至其聲明第二、三項之請求
    係屬附帶請求給付相當於租金之不當得利，依前述民事訴訟
    法第77條之2第2項規定，不併算其價額；另原告以為被告代
    償債務為由，請求給付27萬4465元部分，顯與上開請求遷讓
    房屋、返還相當於租金之不當得利部分，該二項訴訟標的在
    經濟上係各自獨立，彼此間並無主從競合或選擇關係者，自
    無民事訴訟法第77條之2第2項規定之適用，仍應依同條第1
    項規定合併計算訴訟標的價額。
三、從而，本件訴訟標的價額核定為235萬1442元（計算式：000
    0000元＋274465元＝0000000元），應徵第一審裁判費2萬4364
    元，扣除原告前已繳納之5730元（本院卷第91頁收據），尚
    應補繳1萬8634元，茲依民事訴訟法第249條第1項但書之規
    定，限原告於111年11月22日星期二前（含當日）補繳，逾
    期未繳即駁回其訴，特此裁定。
中　　華　　民　　國　　111 　年　　10　　月　　31　　日
                  民事第一庭    法  官  蕭一弘
正本係照原本作成。
本裁定關於核定訴訟標的價額部分，如有不服，得於收受裁定送
達後10日內以書狀向本院提出抗告，並應繳納抗告裁判費新臺幣
1000元。命補繳裁判費部分不得抗告。
中　　華　　民　　國　　111 　年　　10　　月　　31　　日
                                書記官  黃馨萱